臺灣桃園地方法院交通事件裁定　　　　　　　　　　九十二年度交聲字第四八０號
　　異　議　人
　　即受處分人　甲○○
右列受處分人因違反道路交通管理處罰條例事件，對於交通部公路局新竹區監理所桃
園監理站九十二年十月十四日桃監裁罰字第裁五二－Ｚ00000000號裁決書所
為處分不服，聲明異議，本院裁定如左：
        主  文
原處分撤銷。
        理  由
一、異議人於民國九十二年七月三十日二十三時三分許，駕駛車牌號碼Ｇ八－二八一
    八號自小客車行經國道一號高速公路南向三十五點四公里處（即泰山收費站），
    ，於收費站前劃有雙白實線而不得變換車道之路段，未依規定跨線橫向變換車道
    （由第十四車道變換至第十七車道），經內政部警政署國道公路警察局第一警察
    隊員警攔停稽查，當場開立公警局交字第Ｚ00000000號舉發違反道路交
    通管理事件通知單，移送原處分機關，原處分機關以異議人違規事實明確，依道
    路交通管理處罰條例第三十三條第一項之規定，而於九十二年十月十四日以桃監
    裁罰字第裁五二－Ｚ00000000號裁決書逕行裁決處異議人罰鍰新台幣六
    千元，並記違規點數一點。
二、異議意旨略以：伊於九十二年七月三十日二十三時三分，駕駛車牌號碼Ｇ八－二
    八一八號自小客車行經高速公路收費站前一百多公尺，即減速慢行往找零車道繳
    費通過，伊並無違規情事，然值勤之員警直指伊違規，不理伊之說詞，伊認員警
    舉發違規之情與事實不符，因而聲明異議云云。
三、按汽車行駛於高速公路或設站管制之道路，而不遵管制之規定者，處汽車駕駛人
    新臺幣三千元以上六千元以下罰鍰；汽車駕駛人有第三十三條之情形者，記違規
    點數一點，道路交通管理處罰條例第三十三條第一項、第六十三條分別定有明文
    。又汽車行駛高速公路，於駛進收費站前，應依標誌指示預為減速慢行，並依標
    誌、號誌指示或公路警察指揮順序駛入收費車道，停車繳費；再雙白實線設於路
    段中，用以分隔同向車道，並禁止變換車道，高速公路交通管制規則第二十二條
    、道路交通標誌標線號誌設置規則第一百四十九條第一項第一款分別定有明文。
四、異議人否認有何違規事實，然高速公路南向泰山收費站進站前一點五公里處設有
    大型指示標誌，指示「持回數票小型車靠左」之字樣一節，有內政部警政署國道
    公路警察局第一警察隊九十二年九月一日公警國一交訴字第０九二０００三三六
    九號函一紙在卷可稽，蓋高速公路各收費站前均設置雙白實線，為行駛於高速公
    路之駕駛人所週知，而該雙白實線依道路交通標誌標線號誌設置規則第一百四十
    九條第一項第一款之規定，為分隔同向車道，禁止變換車道，亦應為正常取得駕
    駛執照者所應知，故於收費站前均設有指示標誌，提醒駕駛人及早選擇所欲行駛
    之車道，以防駕駛人於駛近收費站前始發現進入錯誤車道，而於設有雙白實線禁
    止變換車道處臨時變換車道。本件異議人自承「九十二年七月三十日晚間駕駛Ｇ
    八─二八一八號自小客車行經泰山收費站，原走回數票區之收費窗口，因回數票
    業已用完，故改至找零車道」等語，有其陳述狀一紙在卷可佐，則異議人於收費
    站前設置雙白實線禁止變換處，由回數票車道轉換至找零車道，已違反前開規定
    ，自屬違規，異議人空言以其未違規等語置辯，要無可採。
五、再依道路交通管理處罰條例第三十三條第一項規定，汽車行駛於高速公路或設站
    管制之道路，而不遵管制之規定者，處汽車駕駛人新臺幣三千元以上六千元以下
    罰鍰，則其罰鍰之數額既有不同，足見裁決機關應依不同之狀況而為適當之裁罰
    。而對於何種情形應為何程度之裁罰，主管機關對此訂有違反道路交通管理事件
    統一裁罰基準及處理細則，以為處分機關據以裁罰之標準。依該裁罰基準表所示
    ，其違反道路交通管理處罰條例第三十三條第一項規定之統一裁罰基準分為：
    期限內繳納或到案聽候裁決者，處罰鍰三千元，案期限十五日內，繳納罰鍰或
    到案聽候裁決者，處罰鍰四千元，逾越應到案期限十五日以上三十日以內，繳
    納罰鍰或到案聽候裁決者，處罰鍰五千元，逾越應到案期限三十日以上繳納罰
    鍰或逕行裁決者，處罰鍰六千元。裁決機關應依上開基準表所列之情形，分別不
    同之狀況而裁處罰鍰，並非全然皆裁處數額相同之罰鍰。另按違反道路交通管理
    事件統一裁罰基準及處理細則第四十八條第一項規定：違反道路交通管理事件，
    行為人認為舉發之事實與違規情形相符者，得於接獲通知單後，親自或委託他人
    持該通知單，不經裁決向指定之處所，逕依裁罰基準執行並繳納罰鍰結案。行為
    人於違規後，既得持通知單向指定處所逕行繳納罰鍰，且其繳納之罰鍰復有輕重
    之分，故該違規通知單之送達或交付於違規人之權益即形重要。為保障違規人免
    於受最重之處罰，故於行為人違規後，舉發單位即應將違規通知單送達或交付與
    違規人，俾違規人得以持該通知單向指定之處所，於限期限內自動繳納罰鍰或到
    案聽候裁決，而得以法定最低罰鍰數額結案。本件異議人拒絕簽名、收受前開公
    警局交字第Ｚ00000000號舉發單，經當場舉發之員警於舉發單上記載「
    當事人拒簽收」等語，後舉發單位另以郵寄方式送達予異議人，然於九十三年一
    月七日仍因招領逾期而未送達一情，有前開舉發單、中華民國郵政大宗限時掛號
    、掛號函件單各一份在卷可稽，而觀諸前開舉發單記載，本件應到案日期為九十
    二年八月十四日前，則異議人於該應到案日前顯為收受前開舉發單，自無法於指
    定之日期到案繳交罰鍰，致異議人未能依違反道路交通管理事件統一裁罰基準及
    處理細則第四十八條第一項規定，於期限內繳納或到案聽候裁決，於異議人之權
    益非無影響。如異議人收受舉發通知單後於期限內繳納或到案聽候裁決者，依該
    裁罰基準表所示其處罰之數額為新臺幣三千元，而非新臺幣六千元。原處分機關
    應責令舉發機關將舉發通知單送達予違規人後，再依上開裁罰基準表所列之情形
    分別裁罰，方為適當。本件原處分機關於異議人未受通知其應到案日期、處所、
    繳納期限前，即裁決異議人新臺幣六千之處罰，其所為處分即有不當，異議人聲
    明異議，非無理由。原處分既有不當，即應由本院將原處分撤銷。
六、關於異議人因本件違規所應處罰之數額，因尚須於異議人收受通知單後，視其是
    否依裁罰基準表所示各情形即：期限內繳納或刑案聽候裁決者，案期限十五
    日內，繳納罰鍰或到案聽候裁決者，逾越應到案期限十五日以上三十日以內，
    繳納罰鍰或到案聽候裁決者，逾越應到案期限三十日以上繳納罰鍰或逕行裁決
    者，而作不同之處罰，故本件仍應由原處分機關於送達違規通知單後，再視異議
    人是否於期限內繳納等各情形處理，本院尚不得逕為裁定處罰，併此敘明。
據上論斷，應依道路交通案件處理辦法第二十條，裁定如主文。
中　　　華　　　民　　　國　　九十三　　年　　　八　　　月　　　六　　　日
                                臺灣桃園地方法院交通法庭
                                    法  官  何燕蓉
右正本證明與原本無異。
如不服本裁定，應於送達後五日內，向本院提出抗告狀。
                                    書記官  李雅怡
中　　　華　　　民　　　國　　九十三　　年　　　八　　　月　　　六　　　日
